臺灣板橋地方法院刑事判決              99年度易字第1943號
公  訴  人  臺灣板橋地方法院檢察署檢察官
被      告  黃瑞宏
上列被告因傷害等案件，經檢察官提起公訴（98年度偵字第2651
0 、27246 、31166 號），因被告於本院準備程序中就被訴事實
為有罪之陳述，本院告知被告簡式審判程序之旨，並聽取當事人
之意見後，由本院裁定改依簡式審判程序進行，判決如下：
    主  文
黃瑞宏犯重利罪，處有期徒刑肆月，如易科罰金，以新臺幣壹仟
元折算壹日；又犯傷害罪，處拘役肆拾日，如易科罰金，以新臺
幣壹仟元折算壹日。
    事  實
一、黃瑞宏（綽號「奧迪」）基於以貸款予急需借貸金錢之不特
    定民眾，以收取與原本顯不相當重利之犯意，自民國96年10
    月間起從事放款業務，於自由時報廣告欄內刊登借款廣告，
    並使用丁振昌所有之第一商業銀行帳戶（帳號：0000000000
    0 號，下稱第一銀行帳戶）、吳育秋所有之國泰世華銀行北
    三重分行帳戶（帳號：000000000000號，下稱國泰世華銀行
    帳戶），另向不知情之黃瑞蘭借用合作金庫銀行西門分行（
    帳號：0000000000000 號，下稱合作金庫銀行帳戶）及向郭
    志賢借用中國信託商業銀行士林分行帳戶（帳號：00000000
    0000號，下稱中國信託帳戶）供作債務人匯款使用，藉以提
    供金錢供不特定人借貸，分別於下述時、地為重利之犯行：
  (一)於96年2 月13日起至96年10月27日止，在臺北縣新莊市（現
    改制新北市新莊區，下同）某處，乘陳怡伶急迫需錢孔急之
    際，接續貸以新臺幣（下同）1 、2 萬元至10萬5 千元不等
    之金額予陳怡伶，雙方約定每10日為1 期，每1 萬元每期利
    息為2,000 元（月息為60% ），於借款時需預扣第1 期之利
    息，並要求陳怡伶簽立借款金額2 倍之本票共計10紙供作擔
    保，且應將每期利息及本金匯入上開第一銀行、國泰世華銀
    行及合作金庫之帳戶內，黃瑞宏因而取得與原本顯不相當之
    重利。
  (二)於97年3、4月間，分別在臺北縣三重市（現改制新北市三重
    區，下同）中興橋下之全家便利商店、臺北縣土城市（現改
    制新北市土城區，下同）中華路全國加油站、臺北縣土城市
    ○○路○ 段178 號「私房茶館」等處所，乘王信偉急迫需錢
    孔急之際，接續貸以10萬至20萬元不等之金額予王信偉，雙
    方約定每10日為1 期，每10萬元每期利息為8,000 元（月息
    為24％），於借款時需預扣第1 期之利息，並要求王信偉簽
    立本票、借據供作擔保，且應將每期利息及本金匯入上開中
    國信託銀行、國泰世華銀行之帳戶內，黃瑞宏因而取得與原
    本顯不相當之重利。嗣因王信偉無力還款，黃瑞宏即於97年
    12 月15 日下午1 時許，前往臺北縣金山鄉（現改制新北市
    金山區，下同）仁愛路某處，駕車搭載王信偉前往址設臺北
    縣三重市○○○路○ 段300 號之漢留洗車場洽談還款事宜，
    雙方因於洽談過程中發生爭執，黃瑞宏竟基於傷害他人身體
    之犯意，於開車前往上開漢留洗車場途中，在車內徒手毆打
    王信偉之臉部，嗣抵達漢留洗車廠後，復接續於漢留洗車場
    外，持塑膠管1 支毆打王信偉，致王信偉受有右眼周圍皮下
    血腫、上唇裂傷、枕部頭皮下血腫、左手腫痛、右上臂血腫
    、左小腿、左足趾挫傷紅腫等傷害。
  (三)於97年3 月間，在臺北縣中和市（現改制新北市中和區，下
    同）民生街19號前，乘何燦宇急迫需錢孔急之際，貸以25萬
    元予何燦宇，雙方約定每10日為1 期，每期利息為37,500元
    （月息為45％），於借款時需預扣第1 期之利息及手續費4,
    000 元，並要求何燦宇簽立2 張面額為25萬元之本票供作擔
    保，且應將每期利息及本金匯入上開中國信託銀行、國泰世
    華銀行帳戶內，黃瑞宏因而取得與原本顯不相當之重利。
  (四)於96年10月間起至97年5 月間止，在臺北市○○○路○ 段之
    中鼎大樓等處，乘彭裕祥急迫需錢孔急之際，接續貸以1 萬
    元至3 萬元不等之金額予彭裕祥，雙方約定每8 日為1 期，
    每1 萬元每日利息為150 元、每期利息為1,200 元（月息為
    48% ），於借款時需預扣第1 期之利息，並要求彭裕祥簽立
    本票供作擔保，且應將每期利息及本金匯入上開中國信託帳
    戶內，黃瑞宏因而取得與原本顯不相當之重利。
  (五)於97年9 月16日，在臺北市○○路○ 段90號前，乘魏銓潤急
    迫需錢孔急之際，貸以3 萬元予魏銓潤，雙方約定每10日為
    1 期，每1 萬元每期利息為2,000 元（月息為60% ），於借
    款時需預扣第1 期之利息，並要求魏銓潤質押身分證並簽立
    面額6 萬元之本票1 紙供作擔保，且應將每期利息及本金匯
    入上開中國信託帳戶內，黃瑞宏因而取得與原本顯不相當之
    重利。
二、嗣因陳怡伶無力償還本息而報警處理，於98年9 月24日中午
    11時許，在臺北縣三重市○○○路與龍門路口，黃瑞宏欲向
    陳怡伶收款時，為警當場查獲。
三、案經陳怡伶訴由臺北市政府警察局刑事警察大隊、王信偉訴
    由臺北縣政府（現改制為新北市政府）警察局土城分局報告
    臺灣板橋地方法院檢察署檢察官偵查起訴。
    理  由
一、查本案被告黃瑞宏所犯並非死刑、無期徒刑、最輕本刑為3
    年以上有徒刑之罪或高等法院管轄第一審案件，而其於準備
    程序進行中，被告先就被訴事實為有罪之陳述，經法官告知
    簡式審判程序之旨，並聽取公訴人及被告之意見後，本院認
    適宜改依簡式審判程序進行，爰依刑事訴訟法第273 條之1
    第1 項、第284 條之1 之規定，由本院裁定進行簡式審判程
    序，合先敘明。
二、上揭事實，業據被告於本院審理時坦承不諱，且上開犯罪事
    實一、(一)部分，核與證人陳怡伶於警詢時證述情節大致相符
    ，並有陳怡伶簽發之本票10紙、國泰世華銀行存款存根影本
    、第一銀行存款存根聯、土地銀行自動櫃員機交易明細表、
    陳怡伶之弟陳育宏所有之玉山銀行帳戶存摺內頁各1 份、黃
    瑞蘭所有之合作金庫帳戶存摺1 本、提款卡1 張、開戶資料
    及交易明細1 份、吳育秋所有之國泰世華銀行帳戶開戶資料
    及交易明細1 份、丁振昌所有之第一銀行帳戶開戶資料及交
    易明細1 份在卷可稽（見98年度偵字第26510 號卷第27、31
    至35、46至62、77至103、105至117、119至141 頁）；上開
    犯罪事實一、(二)部分，核與證人王信偉及證人蘇寶文、李進
    發、林志鴻於警詢、偵查中證述情節大致相符，並有陽信商
    業銀行匯款收執聯影本1 紙、臺北縣立醫院診斷證明書1 份
    、告訴人王信偉受傷之照片4 張在卷可稽（見98年度偵字第
    31166 號卷第25、26、28、29頁）；上開犯罪事實一、(三)部
    分，核與證人何燦宇於警詢、偵查中證述情節大致相符，並
    有臺灣土地銀行匯款申請書客戶收執聯影本1 紙在卷可稽（
    見98年度偵字第31166 號卷第33頁）；上開犯罪事實一、(四)
    部分，核與證人彭裕祥於警詢、偵查中證述情節大致相符，
    復有郵政跨行匯款申請書影本10張在卷可稽（見98年度偵字
    第31166 號卷第38至47頁）；上開犯罪事實一、(五)部分，核
    與證人魏銓潤於警詢、偵查中證述情節大致相符，並有魏銓
    潤於97年10月至11月間在國泰世華銀行館前分行之匯款明細
    1 份、國泰世華銀行收入傳票2 張在卷可稽（見98年度偵字
    第31166 號卷第53至56頁），足認被告上開自白與事實相符
    ，洵堪採為論罪科刑之依據，本件事證明確，被告犯行堪以
    認定。
三、核被告所為，係犯刑法第277條第1 項之傷害罪及同法第344
    條之重利罪。又被告於事實欄所示時間內密集貸與款項，並
    持續收取與原本顯不相當之重利，其手法均屬相同，且係在
    密切緊接之時間、同一地點內反覆、持續為之，屬經營、從
    事業務之行為，具營業性、職業性，顯見應係基於單一包括
    犯意為之，依社會通念，於客觀上堪認為符合一個反覆、延
    續性之行為觀念，於刑法評價上，即應僅成立一罪，而屬所
    謂「集合犯」之適例，在評價上應依集合犯概念而論以一罪
    ，起訴書認被告所犯上開5 次重利犯行，應予分論併罰，惟
    業經公訴人當庭更正，附此敘明。爰審酌被告年值青壯，竟
    不思循正當工作賺取金錢，而乘人之急迫獲取顯不相當之重
    利，對於被害人陳怡伶等人財產法益之危害程度非微，另對
    被害人王信偉遽以暴力相加，所為實非可取，兼衡被告之素
    行、智識程度、被害人王信偉所受之傷勢及其犯罪後尚知坦
    認犯行等一切情狀，分別量處如主文所示之刑，並均諭知易
    科罰金之折算標準，以為懲儆。
四、至扣案由陳怡伶簽發之本票10張，按重利罪之被害人非不必
    交付利息，仍應交付法定限制內之利息，上開面額分別為1
    萬元至5 萬元不等之本票共10張，其金額包含法定限制內之
    利息及限制外之重利，限制外之重利固係犯罪所得，限制內
    之利息即非犯罪所得，因該等本票不得分割，自不能全部視
    為犯罪所得，而刑法第38條第1 項第3 款所謂因犯罪所得之
    物，係指該物全部係犯罪所得而言，如非全部而僅係不能分
    割之其中一部係犯罪所得，自不得視為全部犯罪所得予以沒
    收（臺灣高等法院暨所屬法院87年法律座談會刑事類提案第
    19號研討結果參照），故上開扣案本票10張，均不予宣告沒
    收。另扣案之黃瑞蘭合作金庫西門分行存摺、彭裕祥中國信
    託敦北分行存摺各1 本、中國信託提款卡2 張、合作金庫提
    款卡1 張及信封紙袋1 個，均非被告所有之物，亦不予宣告
    沒收，併此敘明。
據上論斷，應依刑事訴訟法第273 條之1 第1 項、第299 條第1
項前段，刑法第277 條第1 項、第344 條、第41條第1 項前段，
刑法施行法第1 條之1 ，判決如主文。
本案經檢察官張淑美到庭執行職務。
中    華    民    國   100    年    12    月    21    日
                  刑事第二十二庭法  官  錢衍蓁
上列正本證明與原本無異。
如不服本判決，應於判決送達後10日內敘明上訴理由，向本院提
出上訴狀 (應附繕本) ，上訴於臺灣高等法院。其未敘述上訴理
由者，應於上訴期間屆滿後20日內向本院補提理由書「切勿逕送
上級法院」。
                                書記官  劉靜慧
中    華    民    國   100    年    12    月    22    日
附錄本案論罪科刑法條全文：
中華民國刑法第277條
傷害人之身體或健康者，處3 年以下有期徒刑、拘役或1 千元以
下罰金。
犯前項之罪因而致人於死者，處無期徒刑或7 年以上有期徒刑；
致重傷者，處3 年以上10年以下有期徒刑。
中華民國刑法第344條
乘他人急迫、輕率或無經驗貸以金錢或其他物品，而取得與原本
顯不相當之重利者，處1 年以下有期徒刑、拘役或科或併科1 千
元以下罰金。